【裁判字號】    92,交訴,90
【裁判日期】    920805
【裁判案由】    公共危險等
【裁判全文】
臺灣高雄地方法院刑事判決                          九十二年度交訴字第九號
    公  訴  人  臺灣高雄地方法院檢察署檢察官
    被      告  丙○○
右列被告因公共危險等案件，經檢察官提起公訴（九十二年度調偵字第三二九號），
本院判決如左：
    主  文
丙○○從事業務之人，因業務上之過失傷害人，處有期徒刑伍月；又駕駛動力交通工
具肇事，致人受傷而逃逸，處有期徒刑拾月，應執行有期徒刑壹年貳月。
    事  實
一、丙○○考領有適當之駕駛執照，以駕駛計程車為業，為從事業務之人。於民國九
    十一年十二月十六日二十二時許，駕駛車牌號碼ＰＨ─八七八號營業用小客車，
    沿高雄縣內門鄉台三線由西向東行駛，途經台三線內門段四一○‧二公里處，本
    應注意汽車在雙向二車道行駛時，在劃有分向限制線之路段，不得駛入來車之車
    道；且汽車交會時，應注意與對向車道來車保持安全之間隔，而依當時情形，天
    候晴朗、夜間有照明，視距良好，而依其智識能力並無不能注意之情事，竟疏未
    注意及此，適有乙○○騎乘ＶＶＭ─六七九號重型機車搭載甲○○，沿台三線由
    由東向西方向行駛，詎料丙○○駕駛之營業小客車竟駛入來車車道而與乙○○所
    騎乘之機車發生擦撞，致乙○○、甲○○人車倒地，乙○○因而受有左膝、左足
    、背部擦挫傷，甲○○受有尺骨鷹嘴突骨折之傷害。丙○○於明知肇事致乙○○
    、甲○○受傷之情況下，竟未停車以採取任何必要救護之安全措施，亦未報警處
    理或主動告知個人身分資料即逕行駕車逃逸。嗣因丙○○之營業小客車左前輪爆
    胎，始停於距案發地點約一公里之高雄縣內門鄉內南村菜園頂十八號，經附近民
    眾協尋，旋於同日二十二時三十分，在上址查獲。
二、案經告訴人乙○○、甲○○訴由高雄縣政府警察局旗山分局報告臺灣高雄地方法
    院檢察署檢察官偵查起訴。
    理  由
一、訊據被告丙○○固坦承於前揭時、地駕駛營業小客車行經上開路段之事實不諱，
    ，惟矢口否認有何過失傷害及肇事逃逸之事實。辯稱：伊不知道有撞到人，是因
    為輪胎破掉，下車更換輪胎，始經路人告知發生車禍云云。經查：右揭事實，業
    據告訴人乙○○、甲○○於警訊及偵查中指述綦詳。嗣於本院審理中乙○○復陳
    稱：「當天我騎機車載甲○○沿台三線往旗山方向行駛，行經該路段正好在施工
    ，往旗山的方向全部封閉，我依指示改走對向車道，對向車道並畫有臨時的雙黃
    線，改成雙向，被告車子開的很快，突然開到我們的車道來，被告的車子的左邊
    撞到我機車的左側，我和甲○○人車倒地，兩人都有受傷，對方的後照鏡有遺留
    在現場，他並沒有停車，繼續往前開」等語（見本院九十二年六月十日筆錄）。
    核與證人即到場處理之員警丁○○於本院審理中證稱：「當時我們接獲無線電通
    報說台三線四一０點二公里處發生車禍，我們到達現場，現場只有一輛機車及一
    個計程車左邊的照後鏡，肇事的計程車沒有在現場，我們先在現場測繪，同時附
    近的守望相助協會的人員過來跟我們說，經過他們協尋的結果有找到肇事的車輛
    ，我們測繪完畢後就由守望相助的人員帶我們到肇事車輛停放地點，離肇事地點
    一公里以上，我們到達時計程車左前方的輪胎破損，司機還在計程車裡面，我問
    司機剛剛是否有發生車禍，司機表示有撞到東西，但不曉得是否有發生車禍，我
    拿掉落的照後鏡比對結果，確實是被告遺留在現場的。之後我們就帶被告回現場
    查看，再帶他去溪州醫院，然後才回警局製作筆錄」等情節相符（見本院九十二
    年六月二十四日筆錄）。被告固執前揭情詞辯解，惟查：
    (一)被告所駕駛之營業自小客車，經撞擊後導致左前方後視鏡斷裂、左前方車頭鈑
      金明顯凹陷及左前輪破損等情，有車損及現場照片八張附卷可參，足見肇事當
      時撞擊力量相當大。且被告於案發當時並無飲用酒類或其他相類似之物，亦有
      酒精測試值表一紙在卷可憑，足證被告駕車當時意識尚屬清晰。惟被告竟於發
      生如此大之撞擊後，未曾下車察看究竟所碰撞者為人或物，隨即快速駕車離去
      ，其行徑已與常情有違。
    (二)又觀之被告所駕駛之營業自小客車左前輪輪胎及鋼圈均有嚴重磨損之痕跡，亦
      有上開照片可參。顯見被告係於輪胎破損之後，仍繼續往前行駛相當之時間。
      查汽車輪胎洩氣後，如繼續行駛，將導致鋼圈磨損甚致變形而造成更大之損失
      ，此為一般駕駛人所具備之常識。惟本件被告竟於輪胎洩氣後，不顧繼續行駛
      將導到鋼圈磨損之結果，而仍繼續往前行駛約一公里以上始停車，其因肇事為
      避免他人發覺而急欲逃離現場之心態至為灼然。從而，被告辯稱不知發生車禍
      始未停車檢查等情，顯係事後卸責之詞，不足採信。
二、按汽車在雙向二車道行駛時，在劃有分向限制線之路段，不得駛入來車之車道；
    又汽車交會時，會車相互之間隔不得少於半公尺，道路交通安全規則第九十七條
    第二款、第一百條第五款分別定有明文。經查：本件車禍之案發地點，原係雙向
    各二線車道之路段。惟因該路段施工，遂封閉由東往西方向之車道，同時將由西
    往東方向之車道，改劃分為雙向各一線道之車道，此有道路交通事故調查報告表
    之現場圖一紙附卷可稽。而觀之上開現場圖所繪，告訴人騎乘之機車完全倒臥於
    由東往西之車道上，且被告所駕駛之營業自小客車左前方後視鏡亦掉落於由東往
    西之車道上，參諸兩車碰撞之位置，分別為營業自小客車之左前方與重型機車之
    左側，顯見被告係因行經上開路段時，未保持會車之距離且駛入來車車道而與告
    訴人騎乘之機車發生擦撞等情，已堪認定。且依當時情形，雖係夜間，惟天候晴
    朗、有設置路燈照明，視距尚稱良好，並無不能注意之情形，被告竟疏於注意，
    撞擊告訴人致其受傷，其有過失至明。
三、再本件車禍告訴人乙○○、甲○○，確因本件車禍，分別受有左膝、左足、背部
    擦挫傷，及尺骨鷹嘴突骨折之傷害，亦有溪洲醫院診斷證明書二紙在卷可憑，則
    被告過失駕車肇事行為，與告訴人所受傷害之結果間，自具有相當因果關係。其
    駕車過失致人受傷之犯行亦臻明確。
四、被告以駕駛營業自小客車為業，係從事業務之人，核其駕車肇事致告訴人乙○○
    、甲○○受傷，係犯刑法第二百八十四條第二項前段之業務過失傷害罪；其肇事
    後逃逸部分，則係犯同法第一百八十五條之四之肇事逃逸罪。被告以一過失傷害
    行為，同時侵害甲○○、乙○○二人之身體法益，係一行為觸犯數罪名，為想像
    競合犯，應從一重論處業務過失傷罪。被告所犯業務過失傷害罪及肇事逃逸罪二
    罪間，犯意各別，罪名不同，行為互殊，應予分論併罰。爰審酌被告以駕駛營業
    自小客車為業，本應更加注意行車安全，竟疏未注意，駕車闖入來車車道與告訴
    人發生擦撞，且肇事後亦未留在現場協助救護，反逃離現場，及告訴人所受傷害
    之程度，且於案發迄今仍未與告訴人達成和解等情，分別量處如主文所示之刑，
    並定其應執行之刑，以資儆懲。
據上論斷，應依刑事訴訟法第二百九十九條第一項前段，刑法一百八十四條之四、第
二百八十四條第二項前段、第五十五條前段、第五十一條第五款，罰金罰鍰提高標準
條例第一條前段，判決如主文。
中      華      民      國      九十二  年      八      月      五    日
                                    臺灣高雄地方法院交通法庭
                                        審判長法  官  陳志銘
                                              法  官  鄭詠仁
                                              法  官  高英賓
右正本證明與原本無異。
如不服本判決，應於判決送達後十日內，向本院提出上訴狀。
                                              書記官  林雯琪
中      華      民      國      九十二    年      八      月      六    日
附錄論罪科刑法條
中華民國刑法第一百八十五條之四
駕駛動力交通工具肇事，致人死傷而逃逸者，處六月以上五年以下有期徒
刑。
中華民國刑法第二百八十四條
因過失傷害人者，處六月以下有期徒刑、拘役或五百元以下罰金，致重傷
者，處一年以下有期徒刑、拘役或五百元以下罰金。
從事業務之人，因業務上之過失傷害人者，處一年以下有期徒刑、拘役或
一千元以下罰金，致重傷者，處三年以下有期徒刑、拘役或二千元以下罰
金。


司法院資訊處製作；財團法人民間司法改革基金會備份。
